【裁判字號】    98,簡上,222
【裁判日期】    981223
【裁判案由】    違反農會法
【裁判全文】
台灣屏東地方法院刑事判決      98年度簡上字第222號
上  訴  人  臺灣屏東地方法院檢察署檢察官
被      告  甲○○
被      告  乙○○
上列上訴人即被告因違反農會法案件，不服台灣屏東地方法院98
年度簡字第1137號中華民國98年8 月4 日第一審簡易判決（聲請
簡易判決處刑案號98年度選偵字第11號），提起上訴，本院管轄
之第二審合議庭判決如下：
    主  文
上訴駁回。
    事  實
一、甲○○、乙○○為屏東縣內埔地區農會會員，依序登記為該
    農會定於民國98年2 月14日舉行之第九屆農事小組長、農會
    代表選舉候選人，為求順利當選，竟共同基於投票行賄之犯
    意聯絡，在上開選舉競選期間內之98年1 月23日上午10時許
    ，推由乙○○出面並前往李昭雄（另案檢察官偵結）位在屏
    東縣內埔鄉○○村○○路80號之住處，將甲○○所提供，內
    有新臺幣（下同）1,000 元之紅包袋交予同為農會會員，就
    上開選舉有選舉權之人李昭雄收受，而約其在該次選舉中將
    選票逐項投予甲○○、乙○○以為一定之行使。嗣為臺灣屏
    東地方法院檢察署檢察官獲報循線查獲，扣得上開李昭雄收
    得之賄款1,000 元。
二、案經臺灣屏東地方法院檢察署檢察官偵查起訴。
    理  由
一、前揭犯罪事實，業據被告甲○○、乙○○於本院審理時自白
    不諱，並經證人李昭雄、利純育於偵查中證述綦詳，復有屏
    東縣內埔地區農會公告第九屆會員代表、農事小組長、理事
    、監事候選人名冊及扣案賄款1,000 元在卷可稽，被告2 人
    自白犯行，堪信與事實相符。本件被告犯罪事證已臻明確，
    應依法論科。
二、核被告甲○○、乙○○所為，係犯農會法第47條之1 第1 項
    第2 款投票行賄交付財物罪。渠2 人就農會所辦理之單次選
    舉中，以一個交付財物之行為，與同一投票權人約定將兩種
    選票各投予特定候選人而為選舉權一定之行使，影響農會舉
    辦該次選舉之公正性，侵害之法益單一，為實質上一罪。被
    告2 人就前揭犯行有犯意聯絡及行為分擔，均為共同正犯。
三、原審審酌被告甲○○、乙○○之年齡、品行、智識能力、犯
    罪手段、情狀、犯罪對於法益所生侵害之程度：被告甲○○
    為21年10月20日出生、受有國小畢業教育程度、務農為業之
    人，業據其在本院審理時自陳在卷，本件犯罪時年76歲，前
    無因犯罪經法院判刑確定之紀錄，有臺灣高等法院被告前案
    紀錄表及臺灣屏東地方法院檢察署刑案資料查註紀錄表各1
    份在卷可按，素行尚可；被告乙○○為28年4 月24日出生、
    受有國小畢業教育程度、務農為業之人，亦據其在本院審理
    時陳明在卷，本件犯罪時年70歲，未曾因犯罪經法院判刑確
    定，有臺灣高等法院被告前案紀錄表及臺灣屏東地方法院檢
    察署刑案資料查註紀錄表各1 份在卷可按，素行亦可；並考
    量2 人為求順利當選農會代表、小組長而犯罪之動機，以裝
    有1,000 元現金紅包到府行賄選舉權人之手段，對於地方選
    風所生影響之程度，及2 人犯罪後，於本院審理時已知坦認
    犯行，犯後態度尚可等一切情狀，各量處有期徒刑5 月，又
    審酌其年齡、職業、收入、社會地位等節，並諭知易科罰金
    之折算標準；另審酌被告甲○○、乙○○前未曾因故意犯罪
    受有期徒刑以上刑之宣告，已如前述，及至古稀而一時失慮
    罹於刑章，對於農會舉辦選舉之公正性及地方善良風俗均造
    成影響，茲考量2 人久居農村並務農為業，成長教育背景受
    當今社會民主法治思想之影響相對有限，今年事已高，子孫
    成群，卻因本件犯行而面臨個人、家庭重要轉折，若經此教
    訓而能時時警惕，真心反省，切實學習並瞭解民主之真諦，
    兼為迥戒，基於國家、社會及其個人家庭祥和健全之考量，
    尚非無暫緩執行以觀後效之餘地，各諭知緩刑3 年，緩刑期
    間付保護管束，並於執行本判決公務員面前，親自持硬筆、
    以正楷在稿紙上抄寫如附件所示反賄選文章次（括號內外
    文部分得省略）。其認事用法，均無不合，量刑亦屬妥適。
    公訴人上訴意旨空言指摘原審判決量刑不當，顯無理由，應
    予駁回。
據上論斷，應依刑事訴訟法第455 條之1 第1 項、第3 項、第36
8 條，判決如主文。
本案經檢察官任亭到庭執行職務。
中    華    民      國      98    年   12   月   23   日
                    刑事第五庭
                              審判長法  官    石家禎
                                    法  官    陳秀慧
                                    法  官    程士傑
以上正本證明與原本無異。
不得上訴。
中    華    民      國      98    年   12   月   23   日
                                    書記官    林鴻仁


司法院資訊處製作；財團法人民間司法改革基金會備份。
